【裁判字號】    89,上易,60
【裁判日期】    890413
【裁判案由】    傷害等
【裁判全文】
臺灣高等法院高雄分院刑事判決                      八十九年度上易字第六號
    上訴人
    即被告      乙○○
    上訴人
    即被告      甲○○
    上訴人
    即被告      丙○○
右上訴人因傷害等案件，不服台灣高雄地方法院八十八年度易字第三六四四號中華民
國八十八年十二月十日第一審判決（起訴案號：台灣高雄地方法院檢察署八十八年度
偵續字第六號），提起上訴，本院判決如左：
    主  文
原判決撤銷。
乙○○、甲○○、丙○○共同傷害人之身體，乙○○處拘役肆拾日，甲○○、丙○○
各處拘役伍拾日，如易科罰金，均以佰元折算壹日。
    事  實
乙○○於八十六年十一月二十三日中午十二時三十分許，在高雄市左營區○○○路一
一六號十樓住處，因見丁○○在其住處取出私自竊錄之錄音帶，並欲將該錄音帶取走
，二人遂發生爭奪，乙○○自忖一己無力奪回，即以電話聯絡甲○○前來，丁○○見
狀乃急欲離去，二人因而發生拉扯至一樓中庭，適甲○○邀約丙○○同至該處，三人
即基於犯意聯絡，先共同強拉丁○○至一樓電梯口，而以強暴使人行無義務之事，再
推由甲○○、丙○○出手毆打丁○○，致丁○○受有左前臂瘀腫、右前胸擦傷及後枕
部瘀腫等傷。
案經丁○○訴由高雄市政府警察局左營分局移送台灣高雄地方法院檢察署檢察官偵查
起訴。
    理  由
一、訊據被告乙○○、甲○○、丙○○均矢口否認有強制及傷害犯行，被告乙○○辯
    稱其僅與丁○○拉扯，又其因礙於有多人在中庭圍觀，而推三人至一樓電梯口，
    丁○○亦自願同往，其與被告甲○○、丙○○並未強拉及毆打丁○○等語，被告
    甲○○、丙○○則均辯稱未強拉及毆打丁○○等語。經查右揭事實，業據告訴人
    丁○○指述甚詳，並有高雄市立大同醫院診斷證明書一紙附卷可稽，且被告丙○○於偵查中亦供述：「．．．該男子（丁○○）認為向某是他的情敵，他們二人
    有拉扯，並吵架．．．雙方拉扯間有動手互毆．．．」等語（偵續卷第廿二頁）
    ，再參諸被告乙○○為一女子，體形尚非高碩，而告訴人係一壯年男子，且被告
    乙○○因無力奪回錄音帶，尚以電話聯絡被告甲○○支援，足見告訴人雖與被告
    乙○○拉扯，應不致使告訴人受傷，另告訴人惟恐被告乙○○取回錄音帶，已急
    欲離去，乙○○雖不欲蔡某離去而拉扯蔡某，蔡某仍能將乙○○由十樓拖帶至中
    庭，足證蔡某欲離去之意甚堅，而其於中庭復見被告甲○○、丙○○到場，衡情
    更有加速離去之可能，豈有自願隨同被告三人至電梯口之理？綜上各節以觀，被
    告等所辯，無非卸責之詞，不足採信。從而被告三人，犯行均堪以認定。
二、核被告三人強拉告訴人，所為均係犯刑法第三百零四條第一項強制罪；推由被告
    甲○○、丙○○傷害告訴人致傷，所為係犯刑法第二百七十七條第一項傷害罪。
    被告三人就強制罪及傷害罪，彼此間有犯意聯絡及行為分擔，均為共同正犯。又
    被告三人就所犯二罪間，有手段目的之牽連犯裁判上一罪關係，應從一重論以傷
    害罪。
三、原審據以論罪科刑，固非無見，惟被告乙○○與甲○○、丙○○既係共犯，依刑
    事訴訟法第二百卅九條前段規定，告訴人丁○○就傷害共犯之一人提起傷害告訴
    ，其效力自及於其他共犯，原審竟認告訴人就乙○○傷害部分遲至八十八年一月
    十九日，距八十六年十一月二十三日知悉乙○○傷害時起，已逾六個月之告訴期
    間始提起告訴，並就該部分告訴，不另為不受理判決，顯有誤認，且原判決於事
    實欄已論述被告三人共犯妨害自由，再推由甲○○、丙○○出手毆打蔡某，亦認
    被告三人為傷害罪之共犯，惟於理由欄只論被告甲○○、丙○○為傷害罪之共犯
    ，亦有未洽，被告等上訴否認犯罪，雖為無理由，惟原判決既有上述之可議，自
    應由本院予以撤銷改判。爰審酌被告三人均無重大不良素行，有台灣高雄地方法
    院檢察署刑案資料查註紀錄表在卷足憑，且告訴人傷勢輕微，惟被告三人犯後未
    坦承錯誤，亦未與告訴人和解等一切情狀，分別量處如主文所示之刑，並諭知易
    科罰金之折算標準。
四、至告訴人於原審補充告訴狀指稱被告三人基於共同妨害自由、傷害之犯意，毆打
    告訴人致傷，被告乙○○趁告訴人無法抗拒時強取告訴人錄音帶並將之扯壞丟棄
    於垃圾桶中，而指稱被告三人涉嫌強盜罪，嗣又指稱伊口袋內有新台幣（下同）
    五千元亦為被告等人所強盜等情云云，經查被告三人均否認有強取告訴人五千元
    一事，而乙○○固坦承有強取告訴人置放褲口袋之錄音帶，惟否認有強盜犯行，
    辯稱因告訴人私自錄音，伊怕錄音帶內容會傷及他人，故不讓告訴人將錄音帶拿
    走，而據告訴人稱被告乙○○將錄音帶自其褲口袋內取走後即折斷丟棄垃圾桶內
    ，伊自垃圾桶內找回錄音帶，已將之修復等情以觀，被告乙○○拿走告訴人口袋
    內之錄音帶，顯無據為己有之不法意圖，即難認與強盜罪須有不法意圖之犯罪構
    成要件相合，自難以告訴人之片面指訴令以強盜罪相繩。另告訴人所指訴被強盜
    五千元部分，經查告訴人於警訊時即指稱「乙○○、甲○○、丙○○等三人強盜
    我一卷重要的錄音帶及錢財，但因我的右後口袋有五千元現金，經我極力保護抵
    抗，沒有被搜刮到」，於偵查中亦稱「（是否搶走五千元？）沒有」等語，雖告
    訴人於本院陳稱當時係告知警員右邊口袋有五千元不見了，惟不確定有無帶出來
    ，要回去找找看云云，惟據警員潘憲隆證稱告訴人並沒有說右邊口袋有另外的五
    千元不見了，亦沒有說要回家去找等語，足證告訴人所指訴有另外五千元一節為
    不實，告訴人指訴被告等強盜五千元部分之罪嫌應認未足，告訴人認與前揭有罪
    之傷害、妨害自由罪部分有裁判上一罪關係，應可審理，惟該部分既未經檢察官
    起訴，且業經公訴人認罪嫌不足而於起訴書中敘明不另為不起訴處分，該部分既
    未經公訴人提起公訴，自不得為訴外裁判，且又未構成犯罪，故僅此敘明。
四、被告乙○○經合法傳喚，無正當理由而不到庭，爰不待其陳述逕行判決。
據上論斷，應依刑事訴訟法第三百六十九條第一項前段、第三百六十四條、第二百九
十九條第一項前段，三百七十一條、刑法第二十八條、第五十五條、二百七十七條第
一項、第三百零四條第一項、第四十一條，罰金罰鍰提高標準條例第一條前段、第二
條，判決如主文。
本案經檢察官林應華到庭執行職務。
中    華    民    國        八十九      年      四      月     十三     日
                              臺灣高等法院高雄分院刑事第五庭
                                  審判長法官  吳水木
                                        法官  洪慶鐘
                                        法官  惠光霞
右正本證明與原本無異。
不得上訴。
                              書記官  林永富
中    華    民    國        八十九      年      四      月     十五     日
附錄：
刑法第二百七十七條第一項
傷害人之身體或健康者，處三年以下有期徒刑，拘役或一千元以下罰金。
刑法第三百零四條第一項
以強暴、脅迫使人行無義務之事或妨害人行使權利者，處三年以下有期徒刑、拘役或
三百元以下罰金。
                                                                      Ｈ


司法院資訊處製作；財團法人民間司法改革基金會備份。
